【裁判字號】    98,交聲,637
【裁判日期】    980331
【裁判案由】    違反道路交通管理處罰條例聲明異議
【裁判全文】
臺灣臺北地方法院交通事件裁定         98年度交聲字第637號
異議人即
受處分人    甲○○
上列異議人即受處分人因違反道路交通管理處罰條例案件，對於
臺北市交通事件裁決所中華民國95年6月16日所為之處分（原處
分案號：北市裁四字第裁22-CG0000000號），聲明異議，本院裁
定如下：
    主  文
原處分撤銷。
    理  由
一、原處分意旨略以：異議人即受處分人甲○○所有9D-1643號
    自用小客車於民國95年2月3日13時3分在新店市○○路與檳
    榔路口（往台北），因「不遵守道路交通標線之指示」之違
    規行為，經警逕行舉發，嗣因受處分人未於應到案日期即95
    年3月31日前到案，且逾越應到案期限60日以上，故原處分
    機關乃於95年6月16日，以受處分人有上揭違規行為，依違
    反道路交通管理處罰條例第60條第2項第3款及違反道路交通
    管理事件統一裁罰標準表之規定，裁處受處分人罰鍰1,800
    元。
二、異議意旨略以：本人持有之自用小客車9D-1643號，於民國
    94年1月1日12時在永和市路邊失竊，於98年1月24日15時43
    分向永和分局中正派出所報案。又駕駛人非本人係劉玉春，
    其自92年3月離家出走，至今行蹤不明，為此聲明異議請求
    撤銷原處分云云。
三、按「送達，於應受送達人之住居所、事務所或營業所為之；
    但在行政機關辦公處所或他處會晤應受送達人時，得於會晤
    處所為之。」「於應送達處所不獲會晤應受送達人時，得將
    文書付與有辨別事理能力之同居人、受僱人或應送達處所之
    接收郵件人員。」「送達，不能依前二條規定為之者，得將
    文書寄存送達地之地方自治或警察機關，並作送達通知書兩
    份，一份黏貼於應受送達人住居所、事務所、營業所或其就
    業處所門首，另一份交由鄰居轉交或置於該送達處所信箱或
    其他適當位置，以為送達。」「前項情形，由郵政機關為送
    達者，得將文書寄存於送達地之郵政機關。」「寄存機關自
    收受寄存文書之日起，應保存三個月。」「對於當事人之送
    達，有下列各款情形之一者，行政機關得依申請，准為公示
    送達：一應為送達之處所不明者，二於有治外法權人之住居
    所或事務所為送達而無效者，三於外國或境外為送達，不能
    依第八十六條之規定辦理或預知雖依該規定辦理而無效者。
    」「有前項所列各款之情形而無人為公示送達之申請者，行
    政機關為避免行政程序遲延，認為有必要時，得依職權命為
    公示送達。」「當事人變更其送達之處所而不向行政機關陳
    明，致有第一項之情形者，行政機關得依職權命為公示送達
    。」「公示送達應由行政機關保管送達之文書，而於行政機
    關公告欄黏貼公告，告知應受送達人得隨時領取；並得由行
    政機關將文書或其節本刊登政府公報或新聞紙。」「公示送
    達自前條公告之日起，其刊登政府公報或新聞紙者，自最後
    刊登之日起，經二十日發生效力。」，違反道路交通管理事
    件統一裁罰標準及處理細則第5條、行政程序法第72條第1項
    、第73條第1項、第74條、第78條、第80條、第81條前段分
    別定有明文。而依違反道路交通管理事件統一裁罰基準及處
    理細則第5條規定，處理違反道路交通管理事件，有關文書
    送達之程序，依行政程序法之規定。
四、經查，原處分機關即臺北市交通事件裁決所中華民國95年6
    月16日開立之北市裁四字第裁22-CG0000000號裁決書，係依
    受處分人之戶籍地「臺北市○○區○○街7巷1-11號」交郵
    政機關以掛號郵寄方式予以寄送，惟遭郵政機關以「遷移新
    址不明」退回，原處分機關即依前揭行政程序法之規定，於
    95年10月5日刊登臺北市政府公報完成公示送達程序，此有
    上開裁決書、寄退之送達證書、訴訟（行政）文書不能送達
    事由報告書、95年10月5日出版之臺北市政府公報95年冬字
    第4期第43頁影本各1份在卷可證。惟本件受處分人前於94年
    9月14日、95年1月15日因違反道路交通管理處罰條例案件，
    經臺北市交通事件裁決所於95年1月18日、95年6月19日向受
    處分人上開之戶籍地送達北市裁催字第裁00-000000000號及
    北市裁催字第裁22-CR0000000號裁決書，並依行政程序法第
    74條第1項規定將應送達文書寄存於青田第7支郵局；而本件
    受處分人後又於97年1月8日、97年10月5日因違反道路交通
    管理處罰條例案件，經臺北市交通事件裁決所於98年2月23
    日向受處分人上開之戶籍地送達北市裁罰字第裁22-F000000
    0號及北市裁催字第裁22-Z1B007188號裁決書，並由受處分
    人本人親自收受，此有上開各裁決書之送達證書影本1紙在
    卷可稽。是原處分機關於上開本件受處人前後因違反道路交
    通管理處罰條例案件所開立之裁決書，皆是送達於受處分人
    之戶籍地，而以寄存送達之方式或由本人親收，且本件裁決
    書於95年6月26日送達於受處分人上開之住所時，其時間與
    95 年6月19日寄存送達之北市裁催字第裁22-CR0000000號裁
    決書相當接近，實難認受處分人於95年6月26日原處分機關
    送達裁決書時已有遷移新址不明，而得以逕以公示送達之情
    形，是原處分機關於本件裁決書未以寄存送達卻改以公示送
    達為之，尚有可議之處，復參以受處分人於87年03月23日即
    已遷入送達之戶籍地，至送達時仍未變更，此有受處分人個
    人基本資料查詢結果1紙在卷可佐，是受處分人應無上開行
    政程序法第78條之應為送達之處所不明，而有符合公示送達
    要件之情形，則原處分機關自應先以寄存送達方式踐行送達
    程序，而非逕以公示送達程序為之，是自難認上開原處分機
    關開立之裁決書已合法送達受處分人，自不生合法送達之效
    力。
五、綜上，本件裁決書既未合法送達於受處分人，自無從對受處
    分人發生效力，其異議期間即無從起算，而無是否已逾異議
    期間之問題。受處分人聲明異議雖未指摘於此，惟原裁決書
    既未合法送達予受處分人，自應由本院將原處分予以撤銷，
    退回原處分機關重行送達裁決書，並依相關法規裁罰，以資
    適法。
據上論斷，應依道路交通案件處理辦法第20條前段，裁定如主文
。
中    華    民    國    98    年    3    月    31     日
                  交通法庭法  官  李宜娟
以上正本證明與原本無異
如不服本裁定應於送達後5日內向本院提出抗告狀
                          書記官  張華瓊
中    華    民    國    98    年    4     月    2     日


司法院資訊處製作；財團法人民間司法改革基金會備份。
